臺灣桃園地方法院民事判決　　　　　　　　　　　　九十三年度訴字第一○五七號
　　原　　　告　甲○○
　　兼　訴　訟
　　代　理　人　丙○○
　　右　二　人
　　訴訟代理人　潘維成律師
　　被　　　告　許玉幸即志昇洗衣店
　　訴訟代理人　乙○○
右當事人間請求清償債務事件，本院於中華民國九十三年十二月七日言詞辯論終結，
判決如左：
    主    文
被告應給付原告新臺幣壹佰參拾陸萬伍仟元及自民國九十三年七月三十日起至清償日
止，按年息百分之五計算之利息。
訴訟費用由被告負擔。
本判決於原告以新臺幣肆拾陸萬元為被告預供擔保，得假執行。但被告如以新臺幣壹
佰參拾陸萬伍仟元為原告預供擔保，得免為假執行。
    事    實
甲、原告方面：
一、聲明：除假執行供擔保金額外，如主文所示。
二、陳述：被告之夫即訴外人乙○○係原告丙○○之親兄弟，而被告許玉幸夫婦前常
    向原告借款，甚至被告夫婦購買汽車之貸款亦係由原告擔任保證人，原告顧念手
    足之情，亦陸續借款予被告夫婦，總計被告尚欠原告新臺幣（下同）一百三十六
    萬五千元之借款債務（下稱系爭借款）。嗣於民國八十一年十一月間訴外人乙○
    ○偕同被告許玉幸要求原告再借款一百五十萬元，由於原告並無如此多之現金，
    被告夫婦乃慫恿原告以原告丙○○所有之房屋抵押借款，被告並願就先前所借未
    還之系爭借款，另立借據及本票交予原告，以取得原告之信賴。原告丙○○遂於
    八十一年十一月四日提供所有坐落桃園縣龍潭鄉○○○段第一一○之二三四地號
    土地及同段第一一○建號之建物（下合稱系爭不動產）向新竹商業銀行股份有限
    公司（下稱新竹銀行）抵押貸款一百二十萬元及信用貸款三十萬元交付被告，被
    告亦於同年月二十八日就系爭借款簽立一百三十六萬五千元之借據及本票各一紙
    交予原告，並約定八十三年五月三十一日先清償系爭借款。惟被告迄今仍未清償
    系爭借款，原告自得依消費借貸之法律關係，訴請判決如聲明所示。
三、對被告抗辯所為之陳述：被告主張八十三年十一月七日提領四十萬元，八十四年
    三月十七日提領五十萬元，係用以清償以系爭不動產抵押之一百二十萬元借款；
    惟該一百二十萬元之借款本係另筆借款，與本案無關，況且該一百二十萬元借款
    亦係原告於八十四年七月二十七日一次向新竹銀行為清償，並非被告所清償。
四、證據：提出本票、借據各一紙、新竹銀行活期存款存摺二紙、催告書一份、臺灣
    土地銀行跨行電匯證明條一紙、新竹銀行繳款明細表一紙（均為影本）、土地及
    建物謄本各一份。
乙、被告方面：
一、聲明：駁回原告之訴。如受不利判決，被告願供擔保，請准宣告免為假執行。
二、陳述：八十一年間因被告之夫即訴外人乙○○積欠他人債務一百二十萬元急需清
    償，而向原告丙○○商量借其所有之系爭不動產向銀行設定抵押借款，嗣貸得一
    百三十六萬餘元，而由訴外人乙○○向原告借得其中一百二十萬元，並與原告談
    妥每月本息約一萬三千元由被告自行前往銀行清償，至八十三年十一月七日訴外
    人乙○○領出其在台灣企銀戶頭之四十萬元清償上開新竹銀行之借款，至八十四
    年三月十七日被告再以志昇洗衣店在合作金庫之戶頭提領五十萬元加以清償，剩
    餘一十六萬元則由原告自行於八十四年七月二十八日加以清償，並應係由原告自
    行辦理抵押權之塗銷登記，因原告係訴外人乙○○被賴家所收養之三姐，故被告
    從未提防取回一百二十萬元之借據。
三、證據：提出土地及建物登記簿謄本各一份、臺灣中小企業銀行活期儲蓄存款存摺
    二紙、合作金庫銀行各類存款分戶交易明細表一紙（均為影本）、錄音帶一捲及
    譯文一份。
丙、本院依職權函調系爭不動產八十一年間申請抵押權之登記資料及抵押借款之還款
    明細，有桃園縣大溪地政事務所九十三年九月二十九日溪地登字第○九三○○○
    七八四五號覆函及新竹銀行龍潭分行九十三年十一月二日竹商銀龍潭字覆函在卷
    。
    理    由
一、本件原告起訴主張，原告曾陸續借款予被告，至八十一年十一月間，總計被告尚
    欠原告一百三十六萬五千元未還，嗣於民國八十一年十一月間訴外人乙○○偕同
    被告許玉幸要求原告再借款一百五十萬元，被告並願就先前所借未還之系爭借款
    ，另立借據及本票交予原告，原告遂以系爭不動產向新竹銀行抵押貸款一百二十
    萬元及信用貸款三十萬元後，借予被告，被告亦於八十一年十一月二十八日就系
    爭借款簽立一百三十六萬五千元之借據及本票各一紙交予原告，並約定八十三年
    五月三十一日先清償系爭借款。惟被告迄今仍未清償系爭借款，原告自得依消費
    借貸之法律關係，訴請判決如聲明所示等語。被告則以：八十一年間因被告之夫
    即訴外人乙○○積欠他人債務一百二十萬元急需清償，而向原告丙○○商量借其
    所有之系爭不動產向銀行設定抵押借款，嗣貸得一百三十六萬餘元，而由訴外人
    乙○○向原告借得其中一百二十萬元，並與原告談妥每月本息約一萬三千元由被
    告自行前往銀行清償，至八十三年十一月七日訴外人乙○○領出其在台灣企銀戶
    頭之四十萬元清償上開竹企之借款，至八十四年三月十七日被告再以志昇洗衣店
    在合作金庫之戶頭提領五十萬元加以清償，剩餘一十六萬元則由原告自行於八十
    四年七月二十八日加以清償等語，資為抗辯。
二、原告所主張被告積欠原告系爭借款之事實，業據提出借據及本票各一紙為證，被
    告固不否認上開借據及本票為其所簽立，惟以前開已清償之情詞置辯。經查，上
    開借據及本票之借款金額為一百三十六萬五千元，與被告所辯其所借之金額為一
    百二十萬元已有不符；再原告丙○○固以其所有之系爭不動產於八十一年間向新
    竹銀行抵押貸款一百二十萬元無誤，有桃園縣大溪地政事務所九十三年九月二十
    九日溪地登字第○九三○○○七八四五號覆函所附之系爭不動產申請抵押登記之
    資料在卷可按，惟該一百二十萬元之貸款係於八十四年七月二十七日一次加以清
    償完畢，有新竹銀行龍潭分行九十三年十一月二日竹商銀龍潭字函所附繳款明細
    一紙附卷可稽，亦與被告所抗辯其每月自行前往新竹銀行清償此一百二十萬元貸
    款之本息一萬三千元及分別於八十三年十一月七日由訴外人乙○○提領現金四十
    萬元與被告再於八十四年三月十七日提領現金五十萬元加以清償之情狀不符，至
    被告所提出其與訴外人乙○○及原告李勝裳間之談話錄音帶一捲及譯文一份，經
    核其內容，亦均不足以作為有利於被告之認定，是被告上開抗辯，委無足採，原
    告之主張，則堪信為真實
三、按稱消費借貸者，謂當事人一方移轉金錢或其他代替物之所有權於他方，而約定
    他方以種類、品質、數量相同之物返還之契約；借用人應於約定期限內，返還與
    借用物種類、品質、數量相同之物，未定返還期限者，借用人得隨時返還，貸與
    人亦得定一個月以上之相當期限，催告返還，民法第四百七十四條第一項、第四
    百七十八條定有明文。本件被告對原告負有系爭借款債務，前已認定，而原告雖
    主張系爭借款之約定返還期限為八十三年五月三十一日，惟並未能舉證以實其說
    ，尚難採信，是系爭借款債務應認係未定返還期限者，而原告本件係先聲請對被
    告發支付命令，此支付命令係於九十三年七月二十九日送達於被告，有送達證書
    乙紙在卷足憑，距本件辯論終結時止，為時已逾一個月以上，是堪認原告已經定
    一個月以上之期限催告被告返還（最高法院七十年台上字第二○一一號判例意旨
    參照），則揆諸上揭法律規定，原告請求被告如數返還，即屬有據。末按給付無
    確定期限者，債務人於債權人得請求給付時，經其催告而未為給付，自受催告時
    起，負遲延責任。其經債權人起訴而送達訴狀，或依督促程序送達支付命令，或
    為其他相類之行為者，與催告有同一之效力；遲延之債務，以支付金錢為標的者
    ，債權人得請求依法定利率計算之遲延利息；應付利息之債務，其利率未經約定
    ，亦無法律可據者，週年利率為百分之五，民法第二百二十九條第二項、第二百
    三十三條第一項前段、第二百零三條分別定有明文。本件既係屬無確定期限之消
    費借貸債務；又以支付金錢為標的，則依上揭法律規定，原告就被告應返還之金
    額部分，一併請求自支付命令送達翌日起至清償日止，按法定利率即週年利率百
    分之五計算之利息，亦屬有據。
四、從而，原告依民法消費借貸之法律關係，請求被告應給付原告一百三十六萬五千
    元及自九十三年七月三十日起至清償日止，按年息百分之五計算之利息，為有理
    由，應予准許。
五、兩造均陳明願供擔保，請准宣告假執行或免為假執行。經核均無不合，爰各酌定
    如主文所示之擔保金額，併予准許。
據上論結，本件原告之訴為有理由，依民事訴訟法第七十八條、第三百九十條第二項
、第三百九十二條第二項，判決如主文。
中　　　華　　　民　　　國　　九十三　　年　　十二　　月　　　二十一　　日
                                臺灣桃園地方法院民事第二庭
                                    法      官  張震武
右為正本係照原本作成
如對本判決上訴，須於判決送達後廿日內向本院提出上訴狀
中　　　華　　　民　　　國　　九十三　　年　　十二　月　    　二十一　　日
                                    法院書記官  惠  莊
